臺灣士林地方法院刑事判決　　　　　　 95年度簡上字第131號
公　訴　人　臺灣士林地方法院檢察署檢察官
上　訴　人
即　被　告　丁○○
選任辯護人　蕭蒼澤律師
上列上訴人因傷害案件，不服本院95年度湖簡字第74號，中華民
國95年6 月30日第一審判決（簡易判決處刑書案號：95年度偵字
第2997號），提起上訴，本院管轄之第二審合議庭判決如下：
    主  文
上訴駁回。
    事  實
一、丁○○與甲○○均為臺北市士林區○○○街○ 段百齡社區之
    住戶，於民國（下同）95年1 月18日晚上9 時許，在臺北市
    士林區○○○街○ 段12號地下1 樓該社區服務中心門口，二
    人因停車位問題發生爭執，丁○○竟基於傷害之犯意，出手
    掐住甲○○脖子，將甲○○壓制在地，並攻擊其左眼，致甲○○受有左眼眼球外傷合併結膜下出血、右頸部多處條狀挫
    傷（總長度約15公分）等傷害。
二、案經甲○○訴由臺北市政府警察局士林分局報告臺灣士林地
    方法院檢察署檢察官偵查聲請簡易判決處刑。
    理　由
一、按被告以外之人於審判外之言詞或書面陳述，除法律有規定
    者外，不得作為證據；又被告以外之人於審判外之陳述，雖
    不符合同法第159條之1至第159條之4之規定，但經當事人於
    審判程序同意作為證據，法院審酌該言詞陳述或書面陳述作
    成時之情況，認為適當者，亦得為證據。當事人、代理人或
    辯護人於法院調查證據時，知有第159條第1項不得為證據之
    情形，而未於言詞辯論終結前聲明異議者，視為有前項之同
    意，刑事訴訟法第159條第1項及第159條之5分別定有明文。
    查本判決下列所引用之各該被告以外之人於審判外之陳述（
    包含書面陳述），雖屬傳聞證據，當事人於本院準備程序及
    審判期日中均表示同意作為證據方法而不予爭執，且迄至言
    詞辯論終結前亦未再聲明異議，本院審酌上開證據資料製作
    時之情況，尚無違法不當及證明力明顯過低之瑕疵，亦認為
    以之作為證據應屬適當，故揆諸前開規定，爰逕依刑事訴訟
    法第159條之5規定，認前揭證據資料均有證據能力，先予敘
    明。
二、訊據上訴人即被告丁○○，固不否認與告訴人甲○○於上開
    時、地因停車位問題發生口角之事實，惟矢口否認有何傷害
    犯行，辯稱：當天是告訴人甲○○舉起手要抓伊，伊也舉起
    手抓他防衛，最後是兩人在地上扭在一起，伊並未掐告訴人
    脖子，也沒有打他眼睛云云。惟查：
  (一)被告確於上開時、地因停車位問題與告訴人甲○○發生口角
    後，被告即出手掐住告訴人脖子，將告訴人壓制在地後攻擊
    告訴人左眼，致告訴人受有傷害等情，業據證人即告訴人甲○○於警詢（見偵查卷第7、8頁）、偵查（見偵查卷第22頁
    ）及本院審理（見96年5月8日審判筆錄第3頁至第8頁）中證
    述甚詳，復有新光吳火獅紀念醫院出具記載告訴人受有如事
    實欄所載傷勢之診斷證明書2紙附卷可佐。
  (二)證人即其時為上開百齡社區之主任委員戊○○及該社區之管
    理員乙○○於偵查中均證述：當天開完會後，被告與告訴人
    突然扭打起來，被告將告訴人壓制在地上，看到他們二個扭
    在一起，拉都拉不開，未看到誰先動手等語（見偵查卷第28
    、29頁），證人乙○○於本院審理中並證述：當時聽到主委
    喊伊，伊就跑過來，看到被告用一隻手掐住告訴人脖子，有
    看到被告將告訴人壓在地上等語（見本院96年5月8日審判筆
    錄第10頁）；證人戊○○於本院審理中又證述：看到被告與
    告訴人在地上扭在一起，伊上前要拉開他們二位，又叫乙○○一起來拉，但都拉不開，之後即打電話報警；他們在地上
    抱在一起，二人互相用手推對方的頭部、頸部；是被告將告
    訴人壓在地上；拉開後二人的頸部都紅紅的，告訴人的眼睛
    好像也紅紅的等語明確（見96年5 月30日審判筆錄第4 頁至
    第6 頁），且證人所述被告掐住告訴人脖子及告訴人脖子、
    眼睛紅紅的等情狀，核與上開診斷證明書記載告訴人所受之
    傷勢相符，足證告訴人所指非虛，證人所證足堪採信。至被
    告聲請傳喚證人即該社區之清潔工丙○○，欲證明證人丙○○案發後隔天看到告訴人，並未見告訴人受有傷害乙節，證
    人丙○○於本院審理中雖證述：案發後有看到告訴人，但伊
    沒有感覺他有什麼受傷云云，惟其自承案發後隔天並未見到
    告訴人，是之後才看到的等語（均見本院96年5 月30日審判
    筆錄第7 頁），是證人丙○○既是案發後隔一段時間才看到
    告訴人，告訴人之傷勢已因時間經過而消退，則其時未見告
    訴人受傷，自屬正常，此尚無法執為對被告有利之證據。又
    被告聲請傳喚到現場處理之員警，以證明當時員警詢問是否
    要作筆錄時，告訴人並未表示意見，足見其並未受傷云云。
    惟本案事證已明，已如前述，縱被告所言上情為真，然告訴
    人當場未向員警提告，與其當時有無受傷，並無何因果關係
    ，是證人並無傳訊之必要，附此敘明。
  (三)再，公訴人於本院行準備程序時，雖指告訴人目前視力尚未
    完全恢復，或有重傷害之可能云云，惟依修正前刑法第10條
    第4 項第1 款之重傷害，係指毀敗一目或二目之視能，而毀
    敗係指完全喪失其效用，且永無恢復之可能（詳如後述），
    本件告訴人自承：伊左眼之前就有弱視，本件案發後伊有去
    醫院檢查，直到現在左眼視力慢慢恢復中，左眼目前可看到
    法官之輪廓，但是臉看不清楚，目前視力有比案發後即95年
    3 月間好一些，醫生說如果不再碰到，慢慢可能恢復等語（
    見本院96年5 月8 日審判筆錄第8 頁），足見其左眼視力並
    未達完全喪失其效用，且永無恢復之可能，核與重傷害罪之
    構成要件未合，公訴人所指尚乏實據。
  (四)綜上，被告所辯顯係飾卸之詞，不足採信，本案事證明確，
    被告之犯行洵堪認定。
二、按被告行為後，94年2 月2 日修正公布之刑法已於95年7 月
    1 日生效施行，其中第2 條第1 項「行為後法律有變更者，
    適用行為時之法律。但行為後之法律有利於行為人者，適用
    最有利於行為人之法律」之規定，係規範行為後法律變更所
    生新、舊法律比較適用之準據法，並非刑法實體法律，自不
    生行為後法律變更之比較適用問題，故刑法修正施行後，應
    適用該修正後之第2 條第1 項之規定，依「從舊、從輕」之
    原則比較新、舊法律之適用；又比較新舊法時，應就罪刑有
    關之共犯、未遂犯、想像競合犯、牽連犯、連續犯、結合犯
    ，以及累犯加重、自首減輕暨其他法定加減原因（如身分加
    減）與加減例等一切情形，綜其全部罪刑之結果而為比較後
    ，再適用有利於行為人之法律處斷，而不得一部割裂分別適
    用不同之新、舊法（最高法院24年上字第4634號、29年上字
    第964 號判例意旨及最高法院95年度第8 次刑事庭會議決議
    參照）。經查：
  (一)刑法第277 條第1 項傷害罪，其法定刑有關罰金部分為（銀
    元）1000元以下罰金。查刑法分則編各罪所定罰金刑之貨幣
    單位原為銀元，修正前刑法第33條第5 款規定：「罰金：1
    元（銀元）以上。」，而依罰金罰鍰提高標準條例規定，就
    72年6 月26日前修正之刑法部分條文罰金數額提高2 至10倍
    ，其後修正者則不提高倍數，並依現行法規所定貨幣單位折
    算新臺幣條例規定，以銀元1 元折算新臺幣3 元。修正後刑
    法第33條第5 款規定：「罰金：新臺幣1000元以上，以百元
    計算之。」，刑法第33條第5 款所定罰金貨幣單位經修正為
    新臺幣後，刑法分則各罪所定罰金刑之貨幣單位亦應配合修
    正為新臺幣，為使刑法分則編各罪所定罰金之最高數額與刑
    法修正前趨於一致，乃增訂刑法施行法第1 條之1 ：「中華
    民國94年1 月7 日刑法修正施行後，刑法分則編所定罰金之
    貨幣單位為新臺幣。94年1 月7 日刑法修正時，刑法分則編
    未修正之條文定有罰金者，自94年1 月7 日刑法修正施行後
    ，就其所定數額提高為30倍。但72年6 月26日至94年1 月7
    日新增或修正之條文，就其所定數額提高為3 倍。」。從而
    ，刑法修正後刑法分則編各罪所定罰金刑之最高數額，適用
    刑法施行法第1 條之1 之規定後，並無不同，即對被告並無
    有利或不利之情形；惟修正後刑法第33條第5 款所定罰金刑
    最低數額，較之修正前提高，自以修正前刑法第33條第5 款
    規定有利於被告。
  (二)修正前刑法第10條第4 項第1 款係規定：「毀敗一目或二目
    之視能。」，修正後同條項款係規定：「毀敗或嚴重減損一
    目或二目之視能」，而毀敗係指完全喪失其效用，且永無恢
    復之可能。此犯罪構成要件之修正，自屬法律上之變更，比
    較修正前後之相關規定，自以修正前之規定，較有利於被告
    。
  (三)修正前刑法第41條第1 項前段規定：「犯最重本刑為5 年以
    下有期徒刑以下之刑之罪，而受6 個月以下有期徒刑或拘役
    之宣告，因身體、教育、職業、家庭之關係或其他正當事由
    ，執行顯有困難者，得以1 元以上3 元以下折算1 日，易科
    罰金。」又被告行為時之易科罰金折算標準，95年5 月17日
    修正公布刪除前罰金罰鍰提高標準條例第2 條規定，就其原
    定數額提高為100 倍折算1 日，則本件被告行為時之易科罰
    金折算標準，應以銀元300 元折算1 日，經折算為新臺幣後
    ，應以新臺幣900 元折算1 日。修正後刑法第41條第1 項前
    段則規定：「犯最重本刑為5 年以下有期徒刑以下之刑之罪
    ，而受6 個月以下有期徒刑或拘役之宣告者，得以新臺幣1
    千元、2 千元或3 千元折算1 日，易科罰金。」經比較修正
    前後之易科罰金折算標準，以修正前刑法之規定，較有利於
    被告。
  (四)綜上，本件經綜合觀察全部罪刑比較之結果，依修正後刑法
    第2 條第1 項前段規定，適用修正前刑法第33條第5 款、第
    10條第4 項第1 款、第41條第1 項前段之規定，對被告較有
    利，自應全部適用修正前刑法相關規定而為論科。
三、核被告所為，係犯刑法第277 條第1 項之傷害罪。原審以被
    告犯普通傷害罪，處拘役伍拾日，並諭知易科罰金之折算標
    準，其認事用法均無違誤，量刑亦屬妥適，原審雖未及比較
    新舊法，然上訴後經比較新舊法結果，行為後之法律並未較
    有利於行為人，仍應適用行為時法律，是原判決適用行為時
    法即無不當，自不構成撤銷之事由，應予維持，至修正後有
    關提高罰金刑度最高數額部分，應逕引用刑法施行法第1 條
    之1 ，毋庸引用罰金罰鍰提高標準條例第1 條前段，併此補
    充更正；而被告仍執前詞否認犯行提起本件上訴，並無理由
    ，應予駁回。
據上論斷，應依刑事訴訟法第455條之1第1項、第3項、第368 條
，判決如主文。
本案經檢察官方祥鴻到庭執行職務
中　　華　　民　　國　　96　　年　　6 　　月　　13　　日
                  刑事第五庭審判長法  官  周政達
                                  法  官  汪梅芬
                                  法  官  楊迺伶
以上正本證明與原本無異。
本件不得上訴。
                                  書記官  陳淑琪
中　　華　　民　　國　　96　　年　　6 　　月　　13　　日
